最高法院刑事判決　　　　　　九十六年度台上字第一０二二號
上　訴　人　甲○○
上列上訴人因常業搶奪案件，不服台灣高等法院中華民國九十五
年十二月十二日第二審更審判決（九十五年度上更(一)字第四二一
號，起訴案號：台灣板橋地方法院檢察署九十四年度偵字第九七
三一號），提起上訴，本院判決如下：
    主  文
上訴駁回。
    理  由
按刑事訴訟法第三百七十七條規定，上訴於第三審法院，非以判
決違背法令為理由，不得為之。是提起第三審上訴，應以原判決
違背法令為理由，係屬法定要件。如果上訴理由狀並未依據卷內
訴訟資料，具體指摘原判決不適用何種法則或如何適用不當，或
所指摘原判決違法情事，顯與法律規定得為第三審上訴理由之違
法情形，不相適合時，均應認其上訴為違背法律上之程式，予以
駁回。本件原審經審理結果，認為上訴人甲○○共同以搶奪他人
之動產為常業，犯行明確，已詳敘其調查、取捨證據之結果及憑
以認定犯罪事實之心證理由。並就上訴人否認原判決附表編號四
、十、十二、十六、十七、十九、二十、二十一、二十二、二十
三部分之犯行，辯稱沒有作那麼多云云，何以不足採信，亦已依
據卷內資料詳予指駁、說明。從形式上觀察，並無違背法令之情
形存在。次查原判決已就刑法上之常業犯，並不以行為人無其他
職業為要件，亦不以行為人以此為唯一之職業為必要，兼營他業
或以他業為掩護均足當之，只要行為人有反覆從事某種行為，並
以該項行為之所得供作日常生活給養所須，有此主觀之意思暨客
觀之事實表現即為已足。查上訴人於警詢時已供承伊沒錢吃飯，
為了生活所以騎乘機車搶奪他人財物等情，嗣於第一審審理中亦
供述因為沒有工作，也沒有收入，生活開銷沒有著落，所以去行
搶；另又供承因伊的工作收入僅夠支應房屋租金及部分生活開銷
費用，致收入不夠生活開銷所用，才會去行搶等語。參以上訴人
與已判決確定共同被告蔡婉茹自民國九十三年十二月間起至九十
四年五月間，以相同手法為搶奪犯行，次數高達二十四件，顯見
上訴人與蔡婉茹均係反覆以搶奪行為所得，供其二人生活所需及
上訴人購買毒品施用，自係以犯搶奪為常業。又九十五年七月一
日修正施行之刑法，已刪除第三百二十七條之常業搶奪罪之規定
，但本件上訴人所犯本罪之時間在刑法修正施行前，而當時常業
搶奪罪，其法定本刑為三年以上十年以下有期徒刑，刑法修正後
，因常業犯已經刪除，應將所犯搶奪罪一行為論以一罪並分論併
罰，較原常業犯之法定刑為重，依刑法第二條第一項之規定，應
適用較輕之修正前刑法第三百二十七條之規定而論以常業搶奪罪
，加以詳細說明，尚無違法之處。上訴意旨任意指摘原判決未按
修正前刑法論以連續犯為違法，顯非依據卷內資料執以指摘之適
法第三審上訴理由。依前揭說明，其上訴違背法律上之程式，應
予駁回。
據上論結，應依刑事訴訟法第三百九十五條前段，判決如主文。
中　　華　　民　　國　九十六　年　　二　　月　 十五 　日
                      最高法院刑事第九庭
                          審判長法官  洪　清　江
                                法官  石　木　欽
                                法官  李　伯　道
                                法官  林　勤　純
                                法官  陳　晴　教
      本件正本證明與原本無異
                                      書  記  官
中　　華　　民　　國　九十六　年　　三　　月　　三　　日
                                                      Ｅ
